最高法院刑事判決　　　　　　　　　　　　　　　九十一年度台上字第一五四三號
　　上　訴　人　甲○○
右上訴人因違反毒品危害防制條例案件，不服台灣高等法院中華民國九十年十二月三
十一日第二審更審判決（九十年度上更(一)字第五八一號，起訴案號：台灣桃園地方法
院檢察署八十八年度偵字第一六六七七、一六六七八號），提起上訴，本院判決如左
：
    主  文
原判決關於販賣第一級毒品部分撤銷，發回台灣高等法院。
其他上訴駁回。
    理  由
一關於發回部分（即販賣第一級毒品部分）：
本件原判決認定上訴人甲○○與簡聰富（簡聰富部分由台灣台南地方法院併案審理）
明知海洛因、安非他命係毒品危害防制條例所明定第一級、第二級毒品，不得販賣、
轉讓、持有及施用，詎仍於民國八十八年十月間某日，共同基於意圖販賣營利第一級
、第二級毒品之犯意聯絡及行為分擔，自「林連福」（真實姓名、年籍不詳）男子販
入第一級毒品海洛因及第二級毒品安非他命。嗣上訴人與簡聰富乃將所販入之毒品海
洛因及安非他命均置放於桃園縣大園鄉○○路六○○巷二弄八之一號四樓共同租屋處
，而基於販賣之意共同持有海洛因、安非他命。後因魏俊明（另案執行觀察勒戒後因
無繼續施用毒品傾向為不起訴處分確定）欲購買第二級毒品安非他命施用而託洪三興
（已經一審判決確定）代為介紹來源，洪三興即基於幫助施用毒品之犯意，打簡聰富
所使用之0000000000號行動電話聯絡約定購買毒品安非他命後，上訴人與
簡聰富乃共同基於前揭意圖營利販賣第二級毒品安非他命之概括犯意，首先於八十八
年十月二十六日，在桃園縣大園鄉○○路六○四號前，由甲○○以新台幣（下同）二
萬一千元之代價，販賣毛重三十五點三公克之毒品安非他命予洪三興後，再由洪三興
交予同行之魏俊明。同日二十三時四十分許，經警在桃園縣大園鄉○○路○段六六六
號前查獲魏俊明、吳政雄（另由警方移送偵辦）持有前揭由洪三興自簡聰富、上訴人
購得而交付之第二級毒品安非他命三十五點三公克（另扣於他案）。上訴人復基於同
前意圖營利販賣第二級毒品安非他命之犯意，於八十八年十一月一日上午十一時三十
分許，在桃園縣大園鄉○○路五八六號後面巷內，販賣第二級毒品安非他命一包（實
際毛重一八點二一三公克，毛重一八點二公克）予洪三興供其施用，惟因價格尚未談
妥，洪三興取得毒品安非他命後尚未給付買賣之價金。洪三興嗣於同日十六時三十分
許，在桃園縣大園鄉○○路五八六號前為警查獲並扣得其剛購自簡聰富、上訴人處之
第二級毒品安非他命一包（實際毛重一八點二一三公克，毛重一八點二公克），嗣警
方循線又在簡聰富隨身皮包內扣得海洛因六包、0000000000號行動電話一
支，另在簡聰富、上訴人前揭住處內扣得海洛因十二包（其中在簡聰富房間矮櫃內查
扣十一包連同前開於皮包內所查獲之六包共十七包，合計淨重一四四點零三公克，包
裝重七點一八公克、在上訴人房間床櫃上查扣一包，淨重○點六五公克，包裝重○點
三五公克）、安非他命七包（實際毛重一九七點六六六公克，淨重一九三點九公克）
（其中在簡聰富房間矮櫃內查扣六包、在簡聰富辦公室窗戶旁查扣一包）、大麻三包
（淨重五點九一公克，包裝重一點一四公克。在簡聰富房間矮櫃內查扣）、及渠等所
有供犯罪所用之分裝夾鍊袋共二九一個（大三十一個、中八十三個、小一七七個。在
簡聰富房間矮櫃內查扣）、安非他命包裝盒一個（在簡聰富辦公室窗戶旁查扣）、研
磨器一台（在簡聰富女友王淑華所有車號ＢＭ｜五五八一號自用小客車內查扣）、電
子磅秤一台（在簡聰富房間矮櫃內查扣），及帳冊一本（在簡聰富房間內查扣）等物
。因而撤銷第一審關於此部分之判決，改判仍論處上訴人共同販賣第一級毒品罪刑，
固非無見。
惟查原判決事實雖認定上訴人先於八十八年十月二十六日以二萬一千元之代價，販賣
毛重三十五點三公克之毒品安非他命予洪三興後，再交予同行之魏俊明、嗣於同日為
警查獲；及於同年十一月一日上午再販賣安非他命一包（實際毛重一八點二一三公克
，毛重一八點二公克）予洪三興，嗣於同日為警查獲等情。然對於上開二次販賣之毒
品是否確係第二級毒品安非他命？攸關法律之適用，原審並未詳加調查說明，自有調
查未盡及理由不備之違誤。且對於最後一次販賣之毒品數量所謂實際毛重與毛重之不
同，如何區別，原判決未予說明，亦有可議。上訴意旨指摘原判決此部分不當，非全
無理由，應認此部分有撤銷發回更審之原因。
二關於駁回部分（即持有大麻部分）：
按刑事訴訟法第三百七十六條所列各罪之案件，經第二審判決者，不得上訴於第三審
法院，法有明文。本件上訴人甲○○因持有第二級毒品大麻部分，原審係依毒品危害
防制條例第十一條第二項論處罪刑。查該條係刑事訴訟法第三百七十六條第一款之案
件，依首開說明，既經第二審判決，自不得上訴於第三審法院，上訴人竟一併提起上
訴，顯非法之所許，此部分上訴，應予駁回。
據上論結，應依刑事訴訟法第三百九十五條前段、第三百九十七條、第四百零一條，
判決如主文。
中      華      民      國    九十一    年      三      月    二十一    日
                              最高法院刑事第八庭
                                  審判長法官  莊  登  照
                                        法官  洪  明  輝
                                        法官  黃  一  鑫
                                        法官  魏  新  和
                                        法官  林  秀  夫
      右正本證明與原本無異
                                              書  記  官
中      華      民      國    九十一    年      三      月    二十六    日
